臺灣彰化地方法院民事判決　94年度簡上字第51號
上　訴　人　癸○○
訴訟代理人　涂芳田律師
複代理人　　壬○○
被上訴人　　乙○○
　　　　　　丙○○
兼上列二人
法定代理人　甲○○　　住同上
　　　　　　己○○　　住同上
　　　　　　戊○○　　住彰化縣埔心鄉○○路68號
　　　　　　丁○○　　住同上
追加被告　　庚○○　　住彰化縣員林鎮○○○路63號
　　　　　　辛○○　　住彰化縣埔心鄉○○村○○路76號
上列當事人間請求拆屋還地事件，上訴人對於中華民國94年3 月
1 日本院員林簡易庭91年度員簡字第236 號第一審判決提起上訴
並為訴之追加，本院於94年10月18日言詞辯論終結，判決如下：
    主  文
原判決關於駁回上訴人後開第二項之訴部分，及該部分假執行之
聲請並訴訟費用之裁判均廢棄。
上開廢棄部分，被上訴人及追加被告應將坐落彰化縣埔心鄉○○
段三○六之二地號土地上如附圖所示C1部分面積二五平方公尺之
磚造平房拆除，將土地交還上訴人。
第一審（除確定部分外）、第二審訴訟費用由被上訴人及追加被
告連帶負擔。
    事實及理由
甲、程序方面：
一、按第二審程序除經他造同意，或該訴訟標的對於數人必須合
    一確定時，追加其原非當事人之人為當事人者外，不得為變
    更或追加，此觀諸民事訴訟法第446 條第1 項、第255 條第
    1 項第5 款之規定自明。本件訴訟，就坐落彰化縣埔心鄉○○段306 之2 地號土地（下稱系爭土地）上如附圖所示C1部
    分面積25平方公尺作為公廳使用之磚造平房（下稱系爭公廳
    ）部分，因上訴人於原審漏列對系爭公廳亦有公同共有權利
    之庚○○、辛○○為被告，經原審以系爭公廳非特定繼承人
    得專享所有權之共有物，而系爭公廳係訴外人徐琴所建，徐
    琴所傳非僅被上訴人乙○○、丙○○、甲○○、己○○、戊○○、丁○○，尚有庚○○、辛○○2 人，故上訴人僅對被
    上訴人乙○○、丙○○、甲○○、己○○、戊○○、丁○○
    請求拆除系爭公廳，非有理由為由，駁回上訴人該部分第一
    審之訴，上訴人就該部分提起上訴後，追加有合一確定之庚○○、辛○○為被告，經核合於上開規定，自應准許上訴人
    之追加，合先敘明。
二、被上訴人乙○○、丙○○、甲○○、己○○、戊○○及追加
    被告庚○○受合法通知，均未於最後言詞辯論期日到場，核
    無民事訴訟法第386 條各款所列情形，爰依民事訴訟法第38
    5 條第1 項前段規定，依上訴人之聲請，由其一造辯論而為
    判決。
乙、實體方面：
一、上訴人起訴主張：系爭土地為其所有，被上訴人乙○○、丙○○、甲○○、己○○無合法權源占用坐落系爭土地上如附
    圖所示C 部分面積68平方公尺建屋使用；被上訴人乙○○、
    丙○○、甲○○、己○○、戊○○、丁○○無權占用坐落系
    爭土地如附圖所示C1部分面積25平方公尺之系爭公廳；另被
    告徐玉池無權占用坐落系爭土地上如附圖所示D1部分面積12
    平方公尺建造磚造平房使用，爰依民法第767 條規定，提起
    本訴，請求被上訴人乙○○、丙○○、甲○○、己○○、戊○○、丁○○及被告徐玉池拆除上述房屋及系爭公廳，並交
    還土地等語。於本院中主張：如附圖所示C1部分之系爭公廳
    係已歿之徐琴所興建，徐琴育有五子：徐勝男（已歿）、庚○○、辛○○、徐勝樂（已歿、無嗣）、徐勝岩（已歿），
    配偶徐玉（已歿），徐勝男育有二子：戊○○、丁○○，徐
    勝岩育有三子：乙○○、丙○○、己○○，配偶甲○○，是
    被上訴人乙○○、丙○○、甲○○、己○○、戊○○、丁○○及追加被告庚○○、辛○○皆因繼承而公同共有系爭公廳
    ，因上訴人於原審漏列系爭公廳公同共有人庚○○、辛○○
    為被告，爰依法追加庚○○、辛○○為被告，請求被上訴人
    及追加被告拆除系爭公廳，並交還土地等語。
二、被上訴人乙○○、丙○○、甲○○、己○○、戊○○、丁○○及被告徐玉池於原審辯稱：其等係系爭土地所有人祭祀公
    業徐壽璉管理人徐佳禮之後代子孫，自明治七年前即世居於
    此，上開房屋及系爭公廳為徐佳禮所建，其等基於派下子孫
    居住於此，並非無權占有，且上訴人未對徐佳禮全體繼承人
    起訴，亦有未合等語。另被上訴人丁○○及追加被告庚○○
    、辛○○於本院則以：系爭公廳在徐佳禮時代即有，另上訴
    人亦要追加徐羅漢之後代為當事人，系爭土地於83年前係屬
    祭祀公業徐壽璉名義所有，後遭非法變賣，上訴人購買系爭
    土地為何未到現場查看等語置辯。
三、本件原審對於上訴人之請求，為部分勝訴之判決，駁回上訴
    人其餘之訴，上訴人不服，提起上訴，並聲明：（一）原判
    決不利於上訴人之部分廢棄。（二）廢棄部分，被上訴人及
    追加被告應將坐落彰化縣埔心鄉○○段第306 之2 地號土地
    如附圖C1部分面積25平方公尺之磚造平房拆除，將土地交還
    上訴人（三）第一、二審訴訟費用由被上訴人及追加被告負
    擔。被上訴人則求為判決：（一）上訴駁回。（二）第二審
    訴訟費用由上訴人負擔（被上訴人乙○○、丙○○、甲○○
    、己○○對原審判令應將坐落系爭土地如附圖C 部分面積68
    平方公尺之磚造平房拆除，將土地交還上訴人部分；及被告
    徐玉池對原審判令應將坐落系爭土地如附圖D1部分面積12平
    方公尺之磚造平房拆除，將土地交還上訴人部分，皆未提起
    上訴，已告確定）。
四、得心證之理由：
（一）上訴人主張系爭土地為其所有，坐落系爭土地上之系爭公
      廳係已歿之徐琴所興建，徐琴育有五子：徐勝男（已歿）
      、庚○○、辛○○、徐勝樂（已歿、無嗣）、徐勝岩（已
      歿），配偶徐玉（已歿），徐勝男育有二子：戊○○、丁○○，徐勝岩育有三子：乙○○、丙○○、己○○，配偶
      甲○○，是被上訴人乙○○、丙○○、甲○○、己○○、
      戊○○、丁○○及追加被告庚○○、辛○○皆因繼承而公
      同共有系爭公廳，及系爭公廳占有系爭土地上如附圖所示
      C1部分面積25平方公尺等情，業據提出土地登記謄本、地
      籍圖謄本、繼承系統表等件為證，且經原審勘驗現場，囑
      託彰化縣溪湖地政事務所派員測量明確，製有勘驗筆錄、
      現場草圖及複丈成果圖附卷可稽，被上訴人乙○○、丙○○、甲○○、己○○、戊○○、丁○○及追加被告庚○○
      、辛○○除以前詞置辯外，對其餘事實不為爭執，就不爭
      執部分，應認上訴人主張為真正。
（二）上訴人主張：系爭公廳係徐琴興建等語，雖為被上訴人乙○○、丙○○、甲○○、己○○、戊○○、丁○○及追加
      被告庚○○、辛○○所否認，被上訴人乙○○、丙○○、
      甲○○、己○○、戊○○、丁○○辯稱：系爭公廳係徐佳
      禮興建，上訴人未對徐佳禮全體繼承人起訴，於法未合云
      云；被上訴人丁○○及追加被告庚○○、辛○○則另辯稱
      ：系爭公廳在徐佳禮時代即有，上訴人亦要追加徐羅漢之
      後代為當事人云云。經查：系爭公廳確係徐琴興建一節，
      業據追加被告庚○○、辛○○於本院94年7 月15日準備程
      序時供認明確，且系爭公廳納稅義務人亦係徐琴，復有被
      上訴人提出之彰化縣政府房捐繳納收據乙件為證，堪認上
      訴人上開主張，應堪採信，此外，被上訴人及追加被告復
      未能舉證以實其說，則其等前開所辯，尚屬乏據，不足採
      信。
（三）至被上訴人乙○○、丙○○、甲○○、己○○、戊○○、
      丁○○雖辯稱：被上訴人係系爭土地所有人祭祀公業徐壽
      璉管理人徐佳禮之後代子孫，自明治七年前即世居於此，
      被上訴人基於派下子孫居住於此，並非無權占有云云，其
      情業為上訴人所否認，且被上訴人均非祭祀公業徐壽璉派
      下員，對系爭土地並無公同共有權之情，復經本院以83年
      度重訴字第23號、台灣高等法院台中分院87年度重上更（
      一）字第23號、最高法院90年度台上字第1383號案件審認
      明確，有上開判決書影本附卷可稽，而被上訴人復未能舉
      證證明其所主張有權占有之有利事實，是以，被上訴人上
      述所辯，亦屬無據，委無足採。
（四）按所有人對於無權占有或侵奪其所有物者，得請求返還之
      。對於妨害其所有權者，得請求除去之。有妨害其所有權
      之虞者，得請求防止之。民法第767 條定有明文。系爭公
      廳雖未辦理保存登記，然既係徐琴興建，仍屬原始建築人
      徐琴所有，嗣系爭公廳因繼承而為被上訴人及追加被告公
      同共有，則被上訴人及追加被告法律上雖未取得所有權，
      但仍取得事實上之處分權，自有拆屋之權能。又被上訴人
      及追加被告既不能證明占用上訴人所有系爭土地上如附圖
      所示C1部分面積25平方公尺有何正當權源，自屬無權占有
      ，是以，上訴人請求被上訴人及追加被告拆屋還地，自屬
      有據。
五、綜上，上訴人依據民法第767 條之規定，請求被上訴人及追
    加被告將系爭公廳拆除，將系爭土地交還上訴人，於法有據
    ，應予准許。此部分原審為上訴人敗訴之判決，尚有未洽，
    上訴意旨指摘原判決不當，求予廢棄改判，為有理由，爰由
    本院改判如主文第2 項所示。
結論：本件上訴為有理由，依民事訴訟法第436條之1第3項、第
450 條、第463 條、第385 條第1 項前段、第85條第2 項，判決
如主文所示。
中　　華　　民　　國　　94　　年　　10　　月　　31　　日
                  第一庭    審判長　羅培昌
                            法  官　陳弘仁
                            法  官　游秀雯
以上正本係照原本作成。
中　　華　　民　　國　　94　　年　　10　　月　　31　　日
                  　　　    書記官　張西武
